臺灣臺南地方法院刑事判決　　　　　　　　　　　　　九十年度訴字第一三六七號
　　公　訴　人　臺灣台南地方法院檢察署檢察官
　　被　　　告　甲○○
右列被告因偽造文書案件，經檢察官提起公訴（九十年度營偵字第一四七七號），本
院判決如左：
    主  文
甲○○連續意圖為自己不法之利益，以無線方式，盜用他人電信設備通信，處有期徒
刑壹年，如附表編號（六）、（七）、（八）、（九）所示之物及行動電話壹具及中
華電信公司核發之ＳＩＭ卡壹片均沒收；又連續變造私文書，足以生損害於公眾及他
人，處有期徒刑柒月，如附表編號（一）、（二）、（三）、（四）所示之物均沒收
；又變造全民健康保險卡，足以生損害於公眾及他人，處有期徒刑參月，如附表編號
（五）所示之物均沒收；應執行有期徒刑壹年捌月。如附表各編號所示之物及行動電
話壹具、中華電信公司核發之ＳＩＭ卡壹片均沒收。
      事  實
一、甲○○於臺南市○區○○街四十六巷二號之通訊行擔任通訊業務人員期間，受乙
    ○○委託代辦一支和信電信公司之行動電話，乙○○並因而交付身份證及印章予
    甲○○，嗣因乙○○申請資格不符，甲○○欲退還上開證件時，已尋覓不著乙○
    ○，竟基於免費撥打行動電話之動機，意圖為自己不法所有之概括犯意，未經乙
    ○○允許，於民國（下同）九十年八月二十日至二十五日間，（一）將自己所有
    之世華聯合商業銀行成功分行（帳號：00000000000）、台南市第七
    信用合作社（社號一九二，帳號：00000000000000）、台南十九
    支郵局（帳號：○五二九五七之七）及中國信託商業銀行永康分行（帳號：00
    0000000000）存摺，先將原本予以影印後，於影本上將欲變造之部分
    以立可白塗抹，再以手寫或剪貼方式變造存摺帳號號碼（世華聯合商業銀行成功
    分行之帳號經變造為：00000000000）及變造為乙○○之名義，其中
    被告尚於上開中國信託銀行存摺之原留印鑑處盜蓋乙○○之印章並偽造中國信託
    銀行西臺南分行陳雅菱之職章蓋用於上開存摺上，復將該變造之影本重行影印，
    欲作為向電信公司申請行動電話門號供審核及事後轉帳之用，足以生損害於乙○
    ○及電信業者對於行動電話使用者帳務管理上之正確性。（二）偽造乙○○之簽
    名，並自己捺指印於泛亞電信公司用戶申請書及和信電訊公司行動電話服務申請
    書、同意書與和信電訊直接轉帳繳款授權書上，欲作為向該電信公司申請行動電
    話門號之用，足生損害於乙○○之權益及電信業者對於行動電話使用者身份確認
    之正確性。（三）偽填乙○○之身分資料、盜蓋乙○○之印章、偽造乙○○之簽
    名，並自己捺指印於遠傳電信公司行動電話服務申請書、代理付款授權書及切結
    書上，欲作為向該電信公司申請行動電話門號之用，足生損害於乙○○之權益及
    電信業者對於行動電話使用者身份確認之正確性。（四）在中華電信公司行動電
    話業務（租用╱異動）申請書上（以下簡稱中華電信公司行動電話申請書），偽
    造乙○○之簽名及偽填身份資料，向中華電信股份有限公司台南營運處申請00
    00000000號行動電話使用，並於同年八月二十八日假冒乙○○之名義以
    上開申請書申請補發ＳＩＭ卡，致使中華電信公司陷於錯誤誤認係乙○○本人所
    申請及使用，而核發行動電話門號及ＳＩＭ卡並提供通話服務，供甲○○連續盜
    用上開行動電話通信，而取得不付費撥打電話共計新台幣一萬五千六百九十六元
    之財產上不法利益，足生損害於乙○○之權益及電信業者對於行動電話使用者身
    份確認及帳務管理之正確性。
    （五）甲○○復另行起意，將自己所有之全民健康保險卡，以同一手法，變造為
    乙○○之身分資料並剪貼寶島商業銀行之退票章於上開變造之全民健康保險卡上
    ，欲作為向電信公司申請行動電話門號之用，足生損害於乙○○之權益及電信業
    者對於行動電話使用者身份確認之正確性。惟上開情形，除中華電信門號及ＳＩ
    Ｍ卡申請成功外，其餘均因故而未行使。
二、案經台南縣警察局學甲分局報請臺灣台南地方法院檢察署檢察官偵查起訴。
    理  由
一、訊據被告甲○○對於右揭犯行坦承不諱，復有乙○○之身分證一張、印章一枚、
    如附表一所列之物扣案可稽，並有中華電信股份有限公司台南營運處帳戶交易往
    來明細查詢表一份在卷可憑。本件事證明確，被告犯行堪以認定。
二、按影本與原本可有相同之效果，如將原本予以影印後，將影本之部分內容竄改，
    重加影印，其與無制作權人將其原本竄改，作另一表示其意思者無異，應成立變
    造文書罪，最高法院著有七十三年台上字第三八八五號判例可參。是核被告(1)盜
    蓋乙○○印章於中國信託銀行存摺之原留印鑑處及遠傳電信公司行動電話服務申
    請書、代理付款授權書之行為，係犯刑法第二百十七條第二項盜蓋印章罪；(2)偽
    造中國信託銀行西臺南分行陳雅菱職章蓋用於中國信託銀行存摺原留印鑑處之行
    為，係犯刑法第二百十七條第一項偽造印文罪；(3)偽填乙○○之身分資料、偽造
    乙○○之簽名，並自己捺指印於泛亞電信公司用戶申請書、和信電訊公司行動電
    話服務申請書、和信電訊直接轉帳繳款授權書和同意書、遠傳電信公司行動電話
    服務申請書、代理付款授權書和切結書、中華電信公司行動電話業務申請書之行
    為，係犯刑法第二百十條之偽造私文書罪及第二百十七條第一項偽造署押罪；(4)
    被告將其所有之前開世華聯合商業銀行成功分行、台南市第七信用合作社、台南
    十九支郵局及中國信託商業銀行永康分行之存摺原本影印後，於影本上將欲變造
    之部分以立可白塗抹，再以手寫或剪貼方式變更存摺帳號號碼及變更為乙○○名
    義之行為，並於上開中國信託銀行存摺之原留印鑑處盜蓋乙○○之印章並偽造中
    國信託銀行西臺南分行陳雅菱之職章蓋用於上開存摺，復將該變造之影本重行影
    印之行為，係犯刑法第二百十條之變造私文書罪；(5)被告持上開中華電信公司行
    動電話業務申請書向中華電信股份有限公司台南營運處申請000000000
    0號行動電話及申請補發ＳＩＭ卡之行為，係犯第二百十六條、第二百十條之行
    使偽造私文書罪，嗣因而致中華電信公司核發行動電話門號及ＳＩＭ卡並供被告
    盜用上開行動電話通話部分，係犯電信法第五十六條第一項（取得不付費撥打電
    話之利益部分）及刑法第三百三十九條第一項之詐欺取財罪（取得ＳＩＭ卡部分
    ）；(6)被告將其所有之全民健康保險卡，變更為乙○○之身分資料並剪貼寶島商
    業銀行之退票章於該全民健康保險卡上之行為，係犯刑法第二百十二條變造特種
    文書罪。被告前揭偽造印文、多次盜用印章、及多次偽造署押之行為，為上述偽
    造及變造私文書之部分行為，不另論罪。被告先後以被害人乙○○名義偽造泛亞
    、和信、遠傳電信公司及中華電信公司行動電話相關申請書表之犯行，時間緊接
    ，犯罪構成要件相同，顯係基於概括犯意而為，應論以情節較重之偽造中華電信
    公司行動電話申請書私文書罪名，又偽造中華電信公司行動電話申請書復持以行
    使，偽造私文書之低度行為為高度之行使行為所吸收，亦不另論罪；先後二次行
    使中華電信公司行動電話申請書私文書行為，時間緊接，方法相同，觸犯構成要
    件相同之罪名，顯係基於概括犯意為之，依連續犯規定論以一罪，並依法加重其
    刑。又被告所犯電信法第五十六條第一項之罪，係處罰詐得免繳電信通信費用之
    不法利益規定，乃刑法第三百三十九條第二項之詐欺得利罪之特別法，依特別法
    優於普通法之原則，自應論以電信法第五十六條第一項之罪。而被告連續多次偽
    造上開和信、泛亞、遠傳電信公司行動電話申請書及二次連續行使偽造之中華電
    信公司行動電話業務申請書之目的，均在取得行動電話門號及ＳＩＭ卡以供免費
    撥打行動電話之用，是所犯上開刑法第二百十六條、第二百十條之行使偽造私文
    書、第三百三十九條第一項詐欺取財及電信法第五十六條第一項之三罪間，有方
    法、目的之牽連關係，為牽連犯，應依刑法第五十五條規定，從一重之電信法第
    五十六條第一項之罪處斷。再被告先後多次變造私文書及盜用他人電信設備通信
    之行為，皆時間緊接，各觸犯構成要件相同之罪名，顯係基於概括犯意反覆為之
    ，均各應依連續犯規定論以一罪，並皆加重其刑。另被告所犯刑法第二百十條之
    變造私文書、第二百十二條變造特種文書及電信法第五十六條第一項之三罪間，
    犯意各別，罪名互殊，應予分論併罰。又被告所犯第二百十條之變造私文書罪部
    分，公訴意旨漏未斟酌此點，而認被告係犯同法、同條之偽造私文書罪，尚有未
    洽，惟其基本事實同一，本院自應予以審理，並變更起訴法條。又公訴意旨雖漏
    未論及被告詐欺及違反電信法第五十六條第一項部分之犯行，惟此部分與前揭已
    起訴部分，有牽連犯之裁判上一罪關係，為起訴效力所及，本院自得予以審理，
    附此敘明。爰審酌被告犯罪之動機、目的、手段、所生危害，及犯罪後坦承犯行
    ，態度良好等一切情狀，分別量處如主文所示之刑，並定其應執行之刑，以資懲
    儆。如附表除被告偽造之印文、署押以外所示之物品，為被告所有，供其犯罪所
    用之物，業據被告供明在卷，應依刑法第三十八條第一項第二款宣告沒收；如附
    表所示偽造之印文、署押，不問屬於被告與否，均應依刑法第二百十九條，宣告
    沒收；又被告持以盜用乙○○名義之行動電話一具及中華電信公司核發ＳＩＭ卡
    一片，並非被害人乙○○所有，均應依電信法第六十條規定沒收。另扣案之乙○
    ○身份證一張及印章一枚，乃乙○○所有，非屬被告所有之物，業經被告供承明
    確，且亦非違禁物，自無從為沒收之諭知，附此敘明。
據上論斷，應依刑事訴訟法第二百九十九條第一項前段、第三百條，電信法第五十六
條第一項、第六十條，刑法第十一條前段、第五十六條、第二百十六條、第二百十條
、第二百十二條、第五十五條、第五十一條第五款、第二百十九條、第三十八條第一
項第二款，罰金罰鍰提高標準條例第一條前段，判決如主文。
本案經檢察官李白松到庭執行職務。
中      華      民    國    九十一    年      二      月     十五     日
                                臺灣臺南地方法院刑事第四庭
                                  審判長法  官  簡  慧  娟
                                        法  官  張  瑛  宗
                                        法  官  陳  燁  真
右正本證明與原本無異。
如不服本判決，應於判決送達後十日內向本院提出上訴狀( 應附繕本 )。
                                        書記官  黃  富  煜
中      華      民      國    九十一    年      二      月     十八     日
附表：
┌───────────────────────────────────┐
│（一）變造之世華聯合商業銀行成功分行（帳號：00000000000）存│
│      摺一本，及該變造之存摺封面影本五紙暨其上偽造乙○○之署押五枚。  │
├───────────────────────────────────┤
│（二）變造之台南市第七信用合作社（社號一九二，帳號：000000000│
│      五六六八○）存摺一本，及其上偽造乙○○之署押一枚。              │
├───────────────────────────────────┤
│（三）變造之台南十九支郵局（帳號：○五二九五七之七）一本，及其上偽造程│
│      家昇之署押一枚。                                                │
├───────────────────────────────────┤
│（四）變造之中國信託商業銀行永康分行（帳號：000000000000）│
│      面影本六紙暨其上偽造乙○○之署押四枚，與該存摺原留印鑑頁影本六紙│
│      暨其上偽造之中國信託商業銀行西臺南分行陳雅菱職章之印文六枚。    │
├───────────────────────────────────┤
│（五）變造之全民健康保險卡影本二份，及其上偽造乙○○之署押二枚。      │
├───────────────────────────────────┤
│（六）偽造之泛亞電信公司用戶申請書（一式三聯）六份，暨其上偽造乙○○之│
│      簽名十八枚，並於簽名旁捺指印十八枚。                            │
├───────────────────────────────────┤
│（七）偽造之和信電訊公司行動電話服務申請書（一式四聯）五份、同意書影本│
│      三紙與和信電訊直接轉帳繳款授權書（一式二聯）三份，暨其上偽造程家│
│      昇之簽名二十九枚，並於簽名旁捺指印二十九枚。                    │
├───────────────────────────────────┤
│（八）偽造之遠傳電信公司行動電話服務申請書六份（其中一式三聯者五份，一│
│      式四聯者一份）、代理付款授權書（一式三聯）五份及切結書二份，暨其│
│      上偽造乙○○之簽名三十六枚，並於簽名旁捺指印二十九枚。          │
├───────────────────────────────────┤
│（九）偽造之中華電信公司行動電話業務（租用╱異動）申請書二份，暨其上偽│
│      造乙○○之簽名二枚。                    │
└───────────────────────────────────┘
附錄本案論罪科刑法條全文：
刑法第二百十條：
偽造、變造私文書，足以生損害於公眾或他人者，處五年以下有期徒刑。
刑法第二百十二條
偽造、變造護照、旅券、免許證、特許證及關於品行、能力服務或其他相類之證書、
介紹書，足以生損害於公眾或他人者，處一年以下有期徒刑、拘役或三百元以下罰金
。
刑法第二百十六條：
行使第二百十條至第二百十五條之文書者，依偽造、變造文書或登載不實事項或使登
載不實事項之規定處斷。
刑法第三百三十九條第一項：
意圖為自己或第三人不法之所有，以詐術使人將本人或第三人之物交付者，處五年以
下有期徒刑、拘役或科或併科一千元以下罰金。
電信法第五十六條第一項：
意圖為自己或第三人不法之利益，以有線、無線或其他電磁方式，盜接或盜用他人電
信設備通信者，處五年以下有期徒刑，得併科新台幣一百五十萬元以下罰金。
